【裁判字號】    95,易,1353
【裁判日期】    951116
【裁判案由】    竊盜等
【裁判全文】
臺灣士林地方法院刑事判決              95年度易字第1353號
公  訴  人  臺灣士林地方法院檢察署檢察官
被      告  乙○○
上列被告因竊盜等案件，經檢察官提起公訴（95年度偵字第5822
號），而被告於本院準備程序期日就被訴事實為有罪之陳述，經
合議庭評議後，裁定改由受命法官獨任進行簡式審判程序，並判
決如下：
    主  文
乙○○攜帶兇器竊盜，累犯，處有期徒刑拾月。螺絲起子壹支沒
收；又服用酒類，不能安全駕駛動力交通工具而駕駛，累犯，處
拘役參拾日，如易科罰金，以銀元參佰元即新台幣玖佰元折算壹
日。又因過失傷害人，累犯，處有期徒刑參月。有期徒刑部分應
執行有期徒刑壹年。螺絲起子壹支沒收。
    事  實
一、乙○○於民國（下同）85年間因違反麻醉藥品管理條例案件
    ，經臺灣板橋地方法院以85年度易字第1223號判處有期徒刑
    5 月確定；又於85年間因違反麻醉藥品管理條例案件、藥事
    法、竊盜等案件，經同上法院以85年度訴字第2233號分別判
    處有期徒刑8月、1年、4年6月，並定應執行刑有期徒刑為5
    年10月，嗣乙○○不服上訴臺灣高等法院後撤回上訴確定，
    先執行後案入監執行於88年6月11日假釋，嗣假釋被撤銷後
    執行殘刑3年5月9日並與前案接續執行，至93年6月14日縮刑
    期滿執行完畢。詎仍不知悔改，因其所有之車牌號碼4110-
    EG號自用小客車積欠罰款未繳而遭吊銷號牌，竟意圖為自己
    不法之所有，於95年2月27日，持其所有客觀上足認為兇器
    之螺絲起子一支，在臺北縣中和市南勢角某處，竊取丁○○
    所有懸掛於車牌號碼4069-F H號自用小客車上之號牌2面後
    ，懸掛於其所有之上揭自用小客車上，以避免遭警方取締。
    嗣於95年4月25日中午12時許，乙○○在臺北市北投區洲美
    橋下某工地獨自飲用藥酒1瓶，已達不能安全駕駛動力交通
    工具之程度後，仍駕駛上開自用小客車，沿洲美快速道路由
    北往南方向行駛，於同日中午12時30分許，行經洲美快速道
    路第27燈桿處，本應注意該路段為轉彎處，其時下雨地面濕
    滑，應減速慢行，且其應注意車前狀況及兩車併行之間隔，
    並隨時採取必要之安全措施，而依當時狀況又無不能注意之
    情事，竟疏未注意及此，且因酒後駕車操控能力減弱，而追
    撞同向前方由甲○○所駕駛車牌號碼B5-5236號自用小客車
    ，又因衝撞力道，致甲○○之自用小客車向前衝撞由丙○○
    所駕駛車牌號碼DS-5 498號自用小客車，造成甲○○受有顏
    面挫傷、雙下肢挫傷、背挫傷等傷害。乙○○於肇事後留在
    現場，向前往處理車禍之警員承認肇事並接受調查，經警於
    同日下午1時17分測試乙○○呼氣所含酒精濃度，測得其呼
    氣酒精濃度每公升0.35毫克。復查詢車籍資料，始悉上揭竊
    盜情事。
二、案經甲○○告訴及臺北市政府警察局士林分局報告臺灣士林
    地方法院檢察署檢察官偵查起訴。
    理  由
一、按簡式審判程序之證據調查，不受第159 條第1 項之限制，
    刑事訴訟法第273 條之2 定有明文，是依上開規定，於行簡
    式審判程序之案件，被告以外之人於審判外之陳述，除有其
    他不得作為證據之法定事由外，應認具有證據能力。查告訴
    人甲○○、證人丙○○、丁○○等人於警局中之陳述，雖係
    被告以外之人於審判外之陳述，惟因本案採行簡式審判程序
    ，復無其他不得做為證據之法定事由，揆諸首揭說明，應認
    具有證據能力。
二、上揭竊盜、酒後駕車、過失傷害等犯行，業據被告乙○○於
    本院審理中坦承不諱，核與告訴人甲○○指述及證人丙○○
    、丁○○於警詢中證述之情節相符，復有車籍資料、贓物認
    領保管單、道路交通事故現場圖、調查報告表、診斷證明書
    各1份、現場照片11張附卷可稽。而被告酒後駕車時駕駛操
    控力欠佳，為警測試過程中，有語無倫次、多語等現象，顯
    然無法安全駕駛，有警方提出刑法第185條之3案件測試觀察
    紀錄表可資佐證；再被告於本院審理中自承當日下雨且該處
    為一轉彎處，其因飲酒後不勝酒力才會追撞告訴人等語 (見
    本院審理筆錄第2頁），足見被告顯因酒後影響其操控力，
    致發生本件車禍，是其酒後已達不能安全駕駛動力交通工具
    程度；又汽車行駛時，駕駛人應注意車前狀況及兩車併行之
    間隔，並隨時採取必要之安全措施；再行經彎道應減速，作
    隨時停車之準備，道路交通安全規則第94條、第93條第1項
    第3款分別定有明文，被告駕車依法即負有前開注意義務，
    參以卷附現場照片，可見當時日間有自然光線，路面雖濕潤
    但無缺陷、無障礙物，足認車禍當時應無不能注意之情事，
    被告竟疏未注意此情，因不勝酒力致影響其駕駛操控力而追
    撞前方車輛，致發生本件車禍，並造成前方車輛之駕駛者甲○○受有傷害，其顯有過失甚明，而告訴人甲○○所受之傷
    害與被告之過失間具有相當因果關係，被告自應負過失傷害
    罪責。案事證明確，被告竊盜、公共危險、過失傷害等犯行
    均堪認定，應依法論罪科。
三、按被告行為後，94年2月2日修正公布之刑法已於95年7月1日
    生效施行，其中第2條第1項「行為後法律有變更者，適用行
    為時之法律。但行為後之法律有利於行為人者，適用最有利
    於行為人之法律」之規定，係規範行為後法律變更所生新、
    舊法律比較適用之準據法，並非刑法實體法律，自不生行為
    後法律變更之比較適用問題，故刑法修正施行後，應適用該
    修正後之第2條第1項之規定，依「從舊、從輕」之原則比較
    新、舊法律之適用；又比較新舊法時，應就罪刑有關之共犯
    、未遂犯、想像競合犯、牽連犯、連續犯、結合犯，以及累
    犯加重、自首減輕暨其他法定加減原因（如身分加減）與加
    減例等一切情形，綜其全部罪刑之結果而為比較後，再適用
    有利於行為人之法律處斷，而不得一部割裂分別適用不同之
    新、舊法（最高法院24年上字第4634號、29年上字第964號
    判例意旨及最高法院95年度第8次刑事庭會議決議參照）。
    經查：
  (一)關於罰金刑：刑法第185條之3公共危險罪，其法定刑有關罰
    金部分為新台幣30000元以下罰金；同法第284條第1項前段
    之過失傷害罪，其法定刑有關罰金部分為（銀元）500元以
    下罰金。查刑法分則編各罪所定罰金刑之貨幣單位原為銀元
    ，修正前刑法第33條第5款規定：「罰金：1元（銀元）以上
    。」，而依罰金罰鍰提高標準條例規定，就72年6月26日前
    修正之刑法部分條文罰金數額提高2至10倍，其後修正者則
    不提高倍數，並依現行法規所定貨幣單位折算新臺幣條例規
    定，以銀元1元折算新臺幣3元。修正後刑法第33條第5款規
    定：「罰金：新臺幣1000元以上，以百元計算之。」，刑法
    第33條第5款所定罰金貨幣單位經修正為新臺幣後，刑法分
    則各罪所定罰金刑之貨幣單位亦應配合修正為新臺幣，為使
    刑法分則編各罪所定罰金之最高數額與刑法修正前趨於一致
    ，乃增訂刑法施行法第1條之1：「中華民國94年1月7日刑法
    修正施行後，刑法分則編所定罰金之貨幣單位為新臺幣。94
    年1月7日刑法修正時，刑法分則編未修正之條文定有罰金者
    ，自94年1月7日刑法修正施行後，就其所定數額提高為30倍
    。但72年6月26日至94年1月7日新增或修正之條文，就其所
    定數額提高為3倍。」。從而，刑法修正後刑法分則編各罪
    所定罰金刑之最高數額，適用刑法施行法第1條之1之規定後
    ，並無不同，即對被告並無有利或不利之情形；惟修正後刑
    法第33條第5款所定罰金刑最低數額，較之修正前提高，自
    以修正前刑法第33條第5款規定有利於被告。
  (二)關於累犯：被告曾於85年間因違反麻醉藥品管理條例案件，
    經臺灣板橋地方法院以85年度易字第1223號判處有期徒刑5
    月確定；又於85年間因違反麻醉藥品管理條例案件、藥事法
    、竊盜等案件，經同上法院分別判處有期徒刑8月、1年、4
    年6月，並定應執行刑為有期徒刑5年10月，嗣乙○○不服上
    訴臺灣高等法院後撤回上訴確定，先執行後案入監執行於88
    年6月11日假釋，嗣假釋被撤銷後執行殘刑3年5月9日並與前
    案接續執行，至93年6月14日縮刑期滿執行完畢，有臺灣高
    等法院被告前案紀錄表在卷可稽，其於有期徒刑執行完畢後
    5年內，再犯本件竊盜、公共危險等有期徒刑以上之罪，因
    被告為故意犯，故不論依修正前之刑法第47條，或修正後之
    刑法第47條第1項之規定，均構成累犯，此部分對被告而言
    並無有利或不利之情形；然被告所涉過失傷害罪部分，因為
    過失犯，依修正後之刑法第47條第1項規定，並不構成累犯
    ，此部分之犯行，則以修正後之累犯規定對被告較為有利。
  (三)關於易科罰金：修正前刑法第41條第1 項前段規定：「犯最
    重本刑為五年以下有期徒刑以下之刑之罪，而受六個月以下
    有期徒刑或拘役之宣告，因身體、教育、職業、家庭之關係
    或其他正當事由，執行顯有困難者，得以1 元以上3 元以下
    折算1 日，易科罰金。」，而被告行為時之易科罰金折算標
    準，依95年7 月1 日修正條文施行前罰金罰鍰提高標準條例
    第2 條之規定（該條業經總統於95年5 月17日公布刪除，並
    自95年7 月1 日失效），就其原定數額提高為100 倍折算1
    日，則被告行為時之易科罰金折算標準，應以銀元100 元至
    300 元折算1 日，經折算為新臺幣後，係以新臺幣300 元至
    900 元折算為1 日；惟修正後之刑法第41條第1 項前段則規
    定：「犯最重本刑為5 年以下有期徒刑以下之刑之罪，而受
    6 個月以下有期徒刑或拘役之宣告者，得以新臺幣1000 元
    、2000元或3000元折算1 日，易科罰金。」，比較修正前後
    之易科罰金折算標準，以適用修正前刑法第41條第1 項前段
    及修正前罰金罰鍰提高標準條例第2 條之規定較有利於被告
    。
  (四)關於自首：修正前刑法第62條規定：「對於末發覺之罪，自
    首而受裁判者，減輕其刑。但有特別規定者，依其規定。」
    ，修正後之規定則為：「對於末發覺之罪，自首而受裁判者
    ，得減輕其刑。但有特別規定者，依其規定。」，即修正前
    規定為「必減」其刑，修正後改為「得減」其刑，此項變動
    影響行為人之刑罰法律效果，係屬刑法第2條第1項之「法律
    變更」，經比較新舊法結果，自以修正前刑法第62條規定較
    有利於被告。
  (五)再修正前刑法第51條規定：「數罪併罰，分別宣告其罪之刑
    ，依左列各款定其應執行者：」，其中第5 款規定：「宣告
    多數有期徒刑者，於各刑中之最長期以上，各刑合併之刑期
    以下，定其刑期。但不得逾二十年。」；修正後刑法第51條
    第5 款規定：「宣告多數有期徒刑者，於各刑中之最長期以
    上，各刑合併之刑期以下，定其刑期。但不得逾三十年。」
    ，裁判確定前犯數罪，其中一罪在刑法修正前犯者，仍有新
    舊法比較之問題（參見最高法院95年5 月23日第8 次刑事庭
    會議決議），本件被告所犯上開三罪均係在刑法修正施行前
    所犯，仍應比較適用，比較結果，以修正前之規定較有利於
    行為人。
  (六)綜上，本件經綜合觀察全部罪刑比較之結果，依修正後刑法
    第2 條第1 項前段規定，適用修正前刑法第33條第5 款、第
    41條第1項前段、第51條、第62條（所涉過失傷害罪部分)，
    對被告較有利，而修正後之刑法，僅累犯規定對於被告所涉
    過失傷害罪較有利，經綜合比較結果，自應全部適用修正前
    刑法相關規定而為論科。
四、查被告用以行竊之螺絲起子，屬質地堅硬之金屬器具，客觀
    上足以對人之生命、身體構成危險，具有危險性，自屬兇器
    最高法院94年度臺上字第3149號判決參照）。核被告所為，
    係犯刑法第321第1項第3款之攜帶兇器加重竊盜、第185條之
    3之公共危險罪、第284條第1項前段之過失傷害罪。被告所
    犯上開3罪間，犯意各別，罪名互異，應予分論併罰。其因
    酒醉駕車肇事，致告訴人受傷，所犯過失傷害罪部分，應依
    道路交通管理處罰條例第86條第1項規定加重其刑。被告曾
    受有如事實欄所載之罪刑，有刑案資料查註紀錄表在卷可參
    ，其於有期徒刑之執行完畢後，5年內再犯本件有期徒刑以
    上之竊盜、公共危險罪、過失傷害罪，為累犯，應依修正前
    刑法第47條規定加重其刑（過失傷害罪部分遞加重之）。被
    告於肇事後，其犯罪未被發現前，即主動向前來處理之員警
    坦承肇事者乙節，有台北市○○○○○道路交通事故肇事人
    自首情形紀錄表可參，合於自首要件，應就其所犯過失傷害
    罪部分依修正前刑法第62條前段規定減輕其刑，並先加後減
    之。爰審酌被告之素行不佳，已有多次犯罪前科，竟再犯案
    ，另審酌告訴人所受之傷勢、被告過失之情節、被告犯後坦
    承犯行、態度尚稱良好等一切情狀，分別量處如主文所示之
    刑，公共危險部分並諭知易科罰金之折算標準，有期徒刑部
    分則定執行刑。被告行竊所用之螺絲起子一支，雖未扣案，
    惟亦未能證明已滅失，仍應依法宣告沒收。
據上論斷，應依刑事訴訟法第299 第1 項前段、第273 條之1第
1 項，修正後刑法第2 條第1 項前段、第185 條之3 、第284 條
第1 項前段、第321 條第1 項第3 款、修正前刑法第41條第1 項
前段、第47條、第62條前段、第38條第1 項第2 款、第51條第5
款，修正前罰金罰鍰提高標準條例第1 條前段、第2 條，道路交
通管理處罰條例第86條第1 項，判決如主文。
本案經檢察官方詳鴻到庭執行職務
中    華    民    國    95    年    11    月    16    日
                  刑事第五庭法  官  楊迺伶
以上正本證明與原本無異。
如不服本判決，應於判決送達後10日內，向本院提出上訴狀。
                            書記官  趙彩彤
中    華    民    國    95    年    11    月    17    日
附錄本案論罪科刑法條全文
中華民國刑法第321條
（加重竊盜罪）
犯竊盜罪而有左列情形之一者，處 6 月以上、 5 年以下有期徒
刑：
一  於夜間侵入住宅或有人居住之建築物、船艦或隱匿其內而犯
之者。
二  毀越門扇、牆垣或其他安全設備而犯之者。
三  攜帶兇器而犯之者。
四  結夥三人以上而犯之者。
五  乘火災、水災或其他災害之際而犯之者。
六  在車站或埠頭而犯之者。
前項之未遂犯罰之。
第185條之3
（重大違背義務致交通危險罪）
服用毒品、麻醉藥品、酒類或其他相類之物，不能安全駕駛動力
交通工具
而駕駛者，處 1 年以下有期徒刑、拘役或 3 萬元以下罰金。
第284 條第1 項
因過失傷害人者，處六月以下有期徒刑、拘役或五百元以下罰金
，致重傷者，處一年以下有期徒刑、拘役或五百元以下罰金。


司法院資訊處製作；財團法人民間司法改革基金會備份。
